臺灣高雄地方法院刑事判決
111年度審交訴字第96號
公  訴  人  臺灣高雄地方檢察署檢察官
被      告  黃敏雯




上列被告因過失致死案件，經檢察官提起公訴（110年度偵字第2
4464號、111年度偵字第8876號），被告於準備程序中就被訴事
實為有罪陳述，經告知簡式審判程序之旨，並聽取檢察官及被告
意見後，由本院合議庭裁定由受命法官獨任依簡式審判程序審理
，判決如下：
    主  文
黃敏雯犯過失致人於死罪，處有期徒刑捌月。
    事  實
一、黃敏雯考領有普通小型車駕駛執照，於民國110年11月3日16
    時40分許，駕駛車牌號碼0000-00號自用小客車，沿高雄市
    三民區大順二路由南往北行駛，行經大順二路與九如一路口
    ，右轉九如一路時，本應注意右轉彎時之車前狀況及兩車並
    行之間隔，而依當時當時天氣晴、日間自然光線、柏油路面
    乾燥、無缺陷、無障礙物、視距良好，並無不能注意之情事
    ，竟右轉彎時疏未注意車前狀況及與右側並行車輛保持安全
    距離，適黃老吉騎乘自行車沿同向右轉九如一路，亦疏未注
    意緊靠右側路邊右轉，致與黃敏雯駕駛之自用小客車發生擦
    撞，黃老吉因而人車倒地，雖經緊急送往國軍高雄總醫院急
    救，仍於110年11月5日22時13分許，仍因頭部外傷、顱骨骨
    折、中樞神經衰竭而死亡。黃敏雯於肇事後，停留在現場，
    迨警員到場處理時，對於未發覺之犯罪，主動向處理警員告
    知其係駕車肇事者，並接受本院裁判（此部分起訴書漏載，
    應予補充）。
二、案經黃國興訴由高雄市政府警察局三民第二分局報告臺灣高
    雄地方檢察署（下稱高雄地檢署）檢察官偵查起訴。
    理  由
壹、證據能力：
一、本件被告黃敏雯所犯係死刑、無期徒刑、最輕本刑為3年以
    上有期徒刑以外之罪，其於準備程序中就被訴事實為有罪之
    陳述，經法官告知簡式審判程序之旨，並聽取公訴人、被告
    之意見後，本院依刑事訴訟法第273條之1第1項之規定，裁
    定進行簡式審判程序。又本件係依前條規定行簡式審判程序
    ，其證據調查依同法第273條之2所定原不受審判外陳述排除
    之限制；且當事人均對於卷內各項證據亦不爭執證據能力，
    復無事證顯示有何違法取得或類此瑕疵之情，故卷內所列各
    項證據，自均有證據能力，合先敘明。
貳、認定犯罪事實所憑證據：
一、前揭犯罪事實，業據被告黃敏雯於本院審理時坦承不諱（見
    本院卷第37、51、55頁），且有高雄市政府警察局三民第二
    分局道路交通事故現場圖、道路交通事故調查報告表㈠、㈡-1
    、道路交通事故談話紀錄表、現場暨車損照片、監視器錄影
    光碟暨翻拍畫面照片、國軍高雄總醫院附設民眾診療服務處
    診斷證明書、高雄地檢署相驗屍體證明書、檢驗報告書暨相
    驗屍體照片、高雄市政府交通局車輛行車事故鑑定委員會於
    111年1月24日出具之高市車鑑字第11170065700號函文暨其
    所附之鑑定意見書、高雄市政府於111年4月19日出具之高市
    府交交工字第11136885100號函文暨其所附之覆議意見書等
    件在卷足憑【見110年度偵字第24464號卷（下稱偵卷）第83
    至86頁、第111至114頁；相字卷第19頁、第27至33頁、第43
    至52頁、第61至62頁、第75頁、第77至87頁、第113至118頁
    】，足認被告上開任意性自白核與客觀事實相符，堪以採信
    。
二、按汽車行駛時，駕駛人應注意車前狀況及兩車並行之間隔，
    並隨時採取必要之安全措施，道路交通安全規則第94條第3
    項定有明文。查：被告考領有普通小客車駕駛執照，對前開
    規定應知之甚詳，而依案發當時天氣晴、日間自然光線、柏
    油路面乾燥無缺陷、無障礙物，且視距良好，此有上開道路
    交通事故調查報告表㈠在卷可參，並無不能注意之情形，然
    被告竟未注意車前狀況並保持兩車並行之間隔即貿然右轉，
    對於本件車禍具有過失。參以本件交通事故之肇事因素，經
    高雄市政府交通局車輛行車事故鑑定委員會鑑定結果，亦認
    ：「黃敏雯右轉彎未注意車前狀況及兩車並行之間隔，為肇
    事主因。」，有前揭鑑定意見書在卷可考（見偵1卷第83至8
    6頁）；又送高雄市車輛行車事故鑑定覆議會鑑定覆議之結
    果，亦同鑑定結論，此有前揭覆議意見書在卷可參（見偵1
    卷第111至114頁），又被害人因受有上開傷勢，經送醫後不
    治死亡，已如前述，是以被告未注意車前狀況並保持兩車並
    行之間隔之過失駕駛行為，與被害人之死亡結果間，具有相
    當因果關係至明。
三、按慢車行駛至交岔路口，其行進或轉彎，應依標誌、標線或
    號誌之規定行駛。右轉彎時，應靠右側路邊右轉，道路交通
    安全規則第125條第1項第2款定有明文。查本件被害人騎乘
    自行車通過上開交岔路口時，卻未靠右側路邊即逕行右轉，
    致與被告車輛發生碰撞，被害人就本件車禍之發生亦與有過
    失，應堪認定。而本件經送高雄市車輛行車事故鑑定覆議會
    鑑定覆議之結果，亦認：「黃老吉慢車右轉彎時未靠右側路
    邊右轉，為肇事次因。」此有前開覆議意見書附卷足佐（偵
    1卷第114頁），是被告騎車未緊靠右側路邊右轉，為肇事次
    因。惟刑事責任之認定，並不因被害人是否與有過失，即得
    以免除被告之過失責任，是被害人就本案車禍事故之發生雖
    有前述與有過失責任，至多僅係量刑時之參酌事由或於民事
    損害賠償時過失比例認定之問題，猶不能據此解免被告上開
    過失之刑事責任，附此敘明。
四、綜上所述，本件事證明確，被告犯行洵堪認定，應依法論科
    。 
參、論罪科刑：
一、核被告所為，係犯刑法第276 條之過失致人於死罪。
二、刑之減輕事由：被告肇事後，於未被有偵查犯罪職權之公務
    員發覺前，即主動向據報前來處理車禍之警員當場承認為肇
    事人員等情，有高雄市政府警察局道路交通事故肇事人自首
    情形紀錄表存卷足憑（見相卷第57頁），認其符合自首之要
    件，而被告對於未發覺之罪承認肇事並接受裁判，減少司法
    資源，爰依刑法第62條前段規定，減輕其刑。
三、量刑：
    爰審酌被告駕車上路，本應謹慎注意遵守交通規則，以維護
    其他用路人之安全，竟未注意車前狀況並保持兩車並行之間
    隔即貿然右轉，造成被害人死亡，此犯罪結果無回復可能，
    令被害人家屬痛失至親，所為實屬不該；惟念其犯後坦承犯
    行，無前科紀錄（有臺灣高等法院被告前案紀錄表在卷可稽
    ），素行尚佳；另考量被告有意與告訴人調解賠償其損害，
    然因雙方對於賠償金額認知差距過大，致未能成立調解；暨
    雙方過失之程度（被告右轉彎未注意車前狀況及兩車並行之
    間隔，為肇事主因；被害人慢車右轉彎時未靠右側路邊右轉
    ，為肇事次因。），並考量其自陳之智識程度及家庭生活經
    濟狀況等一切情狀（涉及被告隱私，不予揭露，詳見本院審
    交訴卷第55頁），量處如主文所示之刑。
據上論斷，依刑事訴訟法第273 條之1 第1 項、第299 條第1 項
項前段，判決如主文。
本案經檢察官林芝君提起公訴及移送併辦，檢察官呂乾坤到庭執
行職務。
中　　華　　民　　國　　111 　年　　7 　　月　　13　　日
                  刑事第五庭    法　官  施君蓉
以上正本證明與原本無異。
如不服本判決應於收受判決後20日內向本院提出上訴書狀，並應
敘述具體理由。其未敘述上訴理由者，應於上訴期間屆滿後20日
內向本院補提理由書(均須按他造當事人之人數附繕本)「切勿逕
送上級法院」。
因疫情而遲誤不變期間，得向法院聲請回復原狀。
中　　華　　民　　國　　111 　年　　7 　　月　　13　　日
                                書記官  盧重逸
附錄本判決論罪科刑法條：
中華民國刑法第276條
因過失致人於死者，處5 年以下有期徒刑、拘役或50萬元以下罰
金。